【裁判字號】    99,易,184
【裁判日期】    990831
【裁判案由】    竊盜
【裁判全文】
臺灣新竹地方法院刑事判決               99年度易字第184號
公  訴  人  臺灣新竹地方法院檢察署檢察官
被      告  丙○○
上列被告因竊盜案件，經檢察官提起公訴（99年度偵字第5804號
），本院裁定以簡式審判程序審理，判決如下：
    主  文
丙○○犯竊盜罪，處有期徒刑貳月，如易科罰金，以新臺幣壹仟
元折算壹日；又犯竊盜罪，處有期徒刑貳月，如易科罰金，以新
臺幣壹仟元折算壹日；又犯竊盜罪，處有期徒刑貳月，如易科罰
金，以新臺幣壹仟元折算壹日；又犯竊盜罪，處有期徒刑貳月，
如易科罰金，以新臺幣壹仟元折算壹日；又犯竊盜罪，處有期徒
刑月，如易科罰金，以新臺幣壹仟元折算壹日。應執行有期徒
刑捌月，如易科罰金，以新臺幣壹仟元折算壹日。
    事  實
一、丙○○曾於民國97年間因7 次竊盜案件，經本院於97年12月
    9 日以97年度竹簡字第1637號判決各判處拘役20日，定應執
    行拘役120 日確定，自98年8 月28日入監執行，於98年12月
    25日因縮刑期滿執行完畢（未構成累犯）。詎其仍不知悔改
    ，竟因缺錢償債，基於意圖為自己不法所有之犯意，先後為
    下列竊盜行為：
(一)、於99年2 月19日2 時許，在新竹市○區○○路2 段672 號「
    全家」便利商店內，乘店員丁○○如廁時，該店櫃檯無人看
    管之際，徒手竊取丁○○所保管，放置在櫃檯內之現金新臺
    幣（下同）14000 元，得手後迅即離開現場。
(二)、於同年5 月15日4 時許，在新竹市○區○○街12號「萊爾富
    」便利商店內，乘店員乙○○在店內補貨，該店櫃檯無人看
    管，而同在店內之乙○○之朋友邱仕晴亦未注意之際，徒手
    竊取乙○○所保管，放置在櫃檯內之現金5000元，得手後迅
    即離開現場。
(三)、於同年6 月24日4 時30分許，在新竹市○○區○○路2 號「
    7-11」便利商店內，乘店員甲○在店內補貨，該店櫃檯無人
    看管之際，徒手竊取甲○所保管，放置在櫃檯內之現金1000
    0 元，得手後迅即離開現場。
(四)、於同年7 月21日14時許，在新竹市○區○○街12號「萊爾富
    」便利商店內，乘店員己○○在店內補貨，該店櫃檯無人看
    管之際，徒手竊取己○○所保管，放置在櫃臺內之現金4000
    元，得手後迅即離開現場。
(五)、於同年7 月23日3 時26分許，在金貴鳳擔任店長之新竹市○
    區○○路295 號「萊爾富」便利商店內，乘店員戊○○在店
    內補貨，該店櫃檯無人看管之際，徒手竊取戊○○所保管，
    放置在櫃檯內之現金26000 元，得手後迅即離開現場。嗣丙○○於99年7 月23日14時58分許，行經新竹市○○路○ 段與
    南門街口時，為乙○○發現後報警處理，警方到場後徵得丙○○同意搜索丙○○之身體，當場在其身上扣得其自戊○○
    任職之便利商店內竊取之贓款花用後剩下之18095 元而予以
    逮捕，另循線查獲上情。
二、案經新竹市警察局第三分局報請臺灣新竹地方法院檢察署檢
    察官偵查起訴。
    理  由
一、本件被告丙○○所犯竊盜罪，非為死刑、無期徒刑、最輕本
    刑為3 年以上有期徒刑之罪或高等法院管轄第一審案件，其
    於本院準備程序進行中，先就被訴事實為有罪之陳述，本院
    認為符合刑事訴訟法第273 條之1 之規定，裁定進行簡式審
    判程序，先予敘明。
二、認定犯罪事實所憑之證據及認定之理由：
    上述事實，業經被告丙○○於偵查中及本院審理時坦白承認
    ，核與證人即被害人丁○○、乙○○、甲○、己○○、戊○○於警詢時分別證述其等任職之便利商店櫃檯內之現金遭竊
    、證人邱仕晴於警詢時證述其朋友即被害人乙○○任職之便
    利商店內財物確於上開時間遭竊等情大致相符，並有自願受
    搜索同意書、搜索、扣押筆錄、搜索經過及結果陳報書、扣
    押物品目錄表、贓物認領保管單、臺灣新竹地方法院檢察署
    公務聯擊電話紀錄表各1 份、扣押物品照片1 張、被害人丁○○等5 人及證人邱士晴之指認相片共6 張、上開事實欄一
    (三)至(五)之案發現場照片共14張在卷可資佐證，足見被告之自
    白與事實相符，堪以採信，事證明確，被告先後5 次竊盜之
    犯行應可認定。
三、論罪與科刑：
(一)、罪名─
    核被告丙○○上開事實欄一(一)至(五)所為，均係犯刑法第320
    條第1項之竊盜罪。
(二)、數罪併罰─
    被告所犯上開5 次竊盜罪，犯意各別，行為不同，應予分別
    論罪，合併處罰。
(三)、科刑─
    爰審酌被告曾有竊盜前科之素行、因缺錢償債而行竊盜之犯
    罪動機與目的、徒手行竊之手段、造成被害人等人損失之程
    度及坦認犯行，惟迄未賠償被害人等人之損失之犯罪後態度
    等一切情狀，分別量處如主文所示之刑，並定其應執行之刑
    及諭知如易科罰金之折算標準。
(四)、至公訴人雖認被告前觸犯7 次竊盜犯行，於98年12月25日入
    監執行完畢未滿2 月再犯本件5 次竊盜行為，足見其顯有犯
    竊盜罪之習慣，併請求諭知被告於刑之執行前令入勞動場所
    強制工作等語。惟按18歲以上之竊盜犯、贓物犯，有犯罪之
    習慣者，得於刑之執行前，令入勞動場所強制工作；有犯罪
    之習慣或因遊蕩或懶惰成習而犯罪者，亦得宣告於刑之執行
    前，令入勞動場所強制工作，竊盜犯贓物犯保安處分條例第
    3 條第1 項、刑法第90條第1 項固分別定有明文。又保安處
    分之本質，乃係針對受處分人將來之危險性所為之處置，以
    達教化、治療之目的，為刑罰之補充制度。我國現行刑法採
    刑罰與保安處分雙軌制，目的在維持行為責任之刑罰原則下
    ，為協助行為人再社會化之功能，以及改善行為人潛在之危
    險性格，期能達成根治犯罪原因、預防犯罪之特別目的。而
    觀諸強制工作之保安處分意旨，應旨在對嚴重職業性犯罪及
    欠缺正確工作觀念或無正常工作，而顯有犯罪之習慣，且因
    遊蕩、懶惰成習而犯罪者，強制其從事勞動，以學習一技之
    長及正確之謀生觀念，使其日後重返社會，能適應社會生活
    。再竊盜犯贓物犯保安處分條例第3 條第1 項，乃至刑法第
    90條第1 項所規定之「強制工作」，均係以強制之方式，使
    人從事勞動工作。是其雖名之為保安處分，然就剝奪人身自
    由之意義而言，幾與刑罰無異，是就行為人「犯罪習慣」之
    認定，當須審慎，非可徒憑主觀臆測為斷。另竊盜犯贓物犯
    保安處分條例第3 條第1 項、刑法第90條第1 項之規定，即
    係本於保安處分應受比例原則之規範，使強制工作保安處分
    之宣告，須與行為人所為行為之嚴重性、行為人所表現之危
    險性及對於行為人未來行為之期待性等相當之意旨而制定，
    而由法院視行為人之危險性格，決定應否令入勞動處所強制
    工作，以達預防之目的（最高法院91年度臺上字第4625號判
    決意旨參照）。因此，法院是否依竊盜犯贓物犯保安處分條
    例第3 條第1 項規定，諭知刑前強制工作，端以行為人事後
    再犯案之危險性高低而定，亦即縱然行為人之犯行，符合竊
    盜犯贓物犯保安處分條例第3 條第1 項之有犯罪習慣規定，
    若法院審酌行為人之犯罪態樣及所諭知宣告刑之期間後，認
    行為人在經執行宣告刑後，其事後再犯案之危險性，尚非甚
    高，自無再諭知刑前強制工作之必要。查被告前固有7 次竊
    盜之前科紀錄，有臺灣高等法院前案紀錄表及刑案資料查註
    紀錄表各1 份在卷可佐，且於前案執行完畢以後，又自99年
    2 月19日起陸續觸犯本件竊盜犯行，或可謂其素行不佳，然
    被告在本院審理時供稱其先前曾在工廠工作及在工地當學徒
    ，月薪約35000 至45000 元，99年間因工作機會較少，月薪
    約10000 餘元及20000 元，本次係因遭朋友索債，為了還錢
    才行竊盜等語（見本院審理卷第28頁），堪認被告非無一技
    之長，且其係為償債而行竊盜，與懶惰成習、長期間且有計
    劃多次數而以犯罪為日常習慣之情有別。又經本院調閱其先
    前所犯竊盜犯行之起訴內容及參酌被告本次竊盜犯行，其竊
    取之現金非多，堪認僅係貪圖小利而竊盜，並非嚴重之職業
    性犯罪。是僅憑被告上開竊盜前案紀錄，乃至被告本案之竊
    盜次數，洵難認定被告積習已深，顯有犯竊盜之習慣。況「
    強制工作」係保安處分之一種，就保安處分之目的（按：「
    保安處分」實係刑罰以外之「補充性」制度，其目的係在預
    防有「社會危險性」之犯罪）而論，「強制工作」之宣告理
    當一併注意是否具備「社會危險性」，徵諸被告本件竊取之
    財物非多，犯罪情節尚非重大，且其於行竊時係徒手為之，
    對人之生命、身體、安全並不構成威脅，其是否具有「社會
    危險性」，亦屬可疑。苟對被告逕為強制工作宣告，不特無
    助於「社會危險性」之防堵，更恐與保安處分之立法本旨相
    悖，而終將失其宣告意義。綜上，本件並無足資認定被告有
    「犯竊盜罪習慣」之積極事證，而被告所犯亦未具備相當之
    「社會危險性」，且其犯罪後於警偵訊及本院審理時均自始
    坦承犯行，犯後態度良好，尚知所悔悟，經本院將被告之素
    行、短期內再次犯罪等納入量刑之考量，並兼衡其本次竊盜
    犯行之嚴重性、所得財物之價值、所表現之危險性及對其未
    來之期待性等情以觀，認經主文所示有期徒刑之執行後，應
    足以收遏止並矯治其犯罪行為之效果，且足以體現司法正義
    ，並契合社會感情。況改正被告竊盜犯行之有效方法，在於
    提供適當之更生保護、就業機會及社會扶助等，並非僅有執
    行強制工作之保安處分一途，而強制工作之保安處分係就被
    告人身自由之長期且嚴格之限制，自應從嚴認定之。是揆諸
    上揭規定與說明，本院認就被告本件竊盜犯行予以處罰，即
    為已足，公訴人求處併宣告於刑之執行前，令被告入勞動場
    所強制工作，核無必要，附此敘明。
四、適用之法律：
(一)、刑事訴訟法第273 條之1 第1 項、第299 條第1 項前段。
(二)、刑法第320 條第1 項、第41條第8 項、第51條第5 款，刑法
    施行法第1 條之1 判決如主文。
本案經檢察官洪裕翔到庭執行職務。
中    華    民    國    99    年    8     月    31    日
                  刑事第三庭  法  官  林昌義
以上正本證明與原本無異。
如不服本判決應於收受本判決後10日內向本院提出上訴書狀，其
未敘述上訴理由者，並得於提起上訴後10日內向本院補提理由書
狀（均須按他造當事人之人數附繕本）「切勿逕送上級法院」。
中    華    民    國    99    年    8     月    31    日
                              書記官  黃伊婕
附錄本案論罪科刑法條全文：
附錄論罪科刑法條：
中華民國刑法第320條第1項
意圖為自己或第三人不法之所有，而竊取他人之動產者，為竊盜
罪，處5 年以下有期徒刑、拘役或5 百元以下罰金。

司法院資訊處製作；財團法人民間司法改革基金會備份。
